【裁判字號】    98,毒抗,295
【裁判日期】    980921
【裁判案由】    聲請戒治
【裁判全文】
臺灣高等法院臺南分院刑事裁定         98年度毒抗字第295號
抗  告  人  甲○○
                    （現於臺灣臺南看守所附設勒戒所）
上列抗告人因聲請戒治案件，不服臺灣臺南地方法院中華民國98
年8月28日裁定（98年度毒聲字第384號）提起抗告，本院裁定如
下：
    主  文
抗告駁回。
    理  由
一、本件抗告意旨略以：
  (一)抗告人於98年5月23日因搶奪案件羈押於台南看守所，於同
    年7月2日轉至台南看守所附設勒戒所，抗告人自羈押後對於
    所犯案件已知悔過，且於案件審理中都坦承不諱。
  (二)抗告人因尚有許多案件羈押審理中，何來繼續施用毒品之傾
    向，且其於台南市刑警大隊偵3隊配合檢警單位提供毒品上
    游供應者，故抗告人實屬證人，爰依毒品危害防制條例第20
    條之1第1項、刑事訴訟法第403條第1項之規定提起抗告，請
    求撤銷原裁定云云。
二、按施用第1級、第2級毒品者，經裁定送觀察、勒戒後，依據
    勒戒處所之陳報，認受觀察、勒戒人有繼續施用毒品之傾向
    者，由法院裁定令入戒治處所施以強制戒治，其期間為6個
    月以上，至無繼續強制戒治之必要為止，但最長不得逾1年
    ，毒品危害防制條例第20條第2項定有明文。而有無繼續施
    用毒品傾向之評估標準，並非完全以受勒戒人勒戒後之結果
    為準，勒戒前之各種情況，仍應作為評估之依據。而依勒戒
    處所評分說明手冊規定，係以人格特質、臨床徵候及行為表
    現3項合併計算分數：(一)分數100至71分，判定為有繼續施用
    毒品傾向。(二)50分至0分判定為無繼續施用毒品傾向。(三)70
    分至51分間判定有繼續施用毒品傾向之原則為有下列各項之
    一者：1.缺乏病識感或戒治動機者。2.第一級毒品使用者。
    3.有煙毒前科者。4.有礙家庭、社會和諧與安寧者。若無以
    上各項之一，惟判定者認為個案「有繼續施用毒品傾向」者
    ，應在「有無繼續施用毒品傾向證明書」詳細說明欄內載明
    ，並於綜合判斷項下勾選「有繼續施用毒品傾向」。(四)分數
    為50分以下，原本應列為「無繼續施用毒品傾向」，但綜合
    評分者根據臨床實務，有具體事證，認為個案「有繼續施用
    毒品傾向」者，以綜合評分者所評估為準，惟須在「有無繼
    續施用毒品傾向證明書」詳細說明欄載明具體事證。而其中
    之人格特質係依：(1)有無毒品犯罪前科、(2)其他犯罪紀錄（
    竊盜、違反槍砲彈藥刀械管制條例、賭博、妨害自由、恐嚇
    、擄人勒贖、傷害、殺人、公共危險、搶奪、強盜、海盜、
    盜匪罪）；臨床徵候係依尿液檢驗戒斷症狀有無多種藥物使
    用、有無注射使用、使用期間；行為表現係依有無情緒低落
    、喧嘩等、社會功能是否良好、支持系統等；作為判斷分數
    之依據。判定者判定人格特質、臨床徵候及行為表現合計三
    項分數，固係供為判定者判定「有無繼續施用毒品傾向」之
    審酌標準，但非唯一標準。綜合評分者，應根據臨床實務，
    有具體事證，認為個案「有繼續施用毒品傾向」者，以綜合
    評分者所評估為準。
三、經查：
  (一)抗告人因施用第1、2級毒品，經原審法院以98年度毒聲字第
    212號裁定將其送觀察、勒戒，並經臺灣臺南看守所附設勒
    戒處所評估結果為：1.人格特質為6分；2.臨床徵候為50分
    ；3.環境相關因素為9分，合計65分，綜合判斷為「有繼續
    施用毒品傾向」，有該所98年8月11日南所衛字第098000600
    7號函及所附「有無繼續施用毒品傾向證明書」、「有無繼
    續施用毒品傾向評估標準紀錄表」各乙份附卷可稽（見98年
    度毒偵字第790號卷，第27-29頁），可知臺灣臺南看守所附
    設勒戒處所係就個案（即抗告人）於觀察、勒戒期間之臨床
    實務及具體事證據以綜合判斷，依評估抗告人之人格特質、
    臨床徵候、環境相關因素所為之綜合判斷，具有科學驗證所
    得之結論，自得憑以判斷抗告人有無繼續施用毒品傾向之證
    明。是以，抗告人既經上開勒戒處所綜合評分者依個案之臨
    床實務及具體事證，判定為「有繼續施用毒品傾向」，揆諸
    上開說明，自無不合。
  (二)又強制戒治屬保安處分之性質與羈押之執行二者目的有別，
    勒戒處所除隔離施用毒品者與毒品之接觸外，並備有勒戒門
    診以協助受處分人戒除毒癮，且監所與勒戒（戒治）處所二
    者雖均有隔離施用毒品者與毒品接觸之功能，然勒戒（戒治
    ）處所之目的既在協助施用毒品者戒除毒癮（身癮及心癮）
    ，其設備、人員及功能自與監所不同，二者之處遇顯然不同
    ，尚難以抗告人於羈押執行中，即認無強制戒治之必要；再
    者，抗告人是否為本案證人，與其是否有施用毒品傾向無涉
    ，是抗告人執上開理由，提起抗告亦無理由。
四、綜上，本件抗告人因施用第1、2級毒品，經原審裁定將其送
    觀察、勒戒後，業經臺灣臺南看守所附設勒戒處所認有繼續
    施用毒品之傾向，已如前述，足見抗告人確有繼續施用毒品
    之傾向，原審裁定抗告人令入戒治處所，施以強制戒治，其
    期間為6個月以上，至無繼續強制戒治之必要為止，但最長
    不得逾1年，核無不合。抗告意旨，為無理由，應予駁回。
五、據上論結，應依刑事訴訟法第412條，裁定如主文。
中    華    民    國    98    年    9     月    21    日
                  刑事第一庭    審判長法  官  黃崑宗
                                      法  官  蔡長林
                                      法  官  陳顯榮
以上正本證明與原本無異。
不得再抗告。
                                      書記官  劉岳文
中    華    民    國    98    年    9     月    21    日


司法院資訊處製作；財團法人民間司法改革基金會備份。
